【裁判字號】    98,財管,51
【裁判日期】    990211
【裁判案由】    改定遺產管理人
【裁判全文】
臺灣臺北地方法院民事裁定              98年度財管字第51號
聲  請  人  甲○○
上列抗告人聲請改任被繼承人乙○○遺產管理人事件，對於中華
民國98年10月12日本院98年度財管字第51號裁定提起抗告，本院
裁定如下：
    主    文
原裁定撤銷。
選任財政部國有財產局台灣北區辦事處為被繼承人乙○○（男，
民國○○年○月○○日生、身分證統一編號：Ｚ000000000號，於民國
87年5月5日死亡）之遺產管理人。
聲請及抗告費用新台幣貳仟元由被繼承人乙○○之遺產負擔。
    理    由
一、抗告人於原審聲請及抗告意旨略以：抗告人前經鈞院以92
    年度財管2號民事裁定選任為被繼承人乙○○之遺產管理人
    ，惟乙○○生前投資業務複雜，相關帳冊流向不明，且時間
    久遠，對於財務資料收集困難，抗告人年事已高，處理乙○
    ○遺產事務已造成精神失調、身心俱疲，心裡產生莫大壓力
    ，實已無法擔任遺產管理人，爰聲請改選財政部國有財產局
    為遺產管理人，原裁定駁回聲請，顯有未洽，為此提起抗告
    ，求為廢棄等語。
二、按原法院或審判長認抗告為有理由者，應撤銷或變更原裁定
    ，非訟事件法第46條準用民事訴訟法第490條第1項定有明文
    。又法院選任之遺產管理人有第147條第2項及第148條所定
    各款情形之一者，得依職權或依聲請改任之，亦為非訟事件
    法第153條第2項定有明文。
三、經查，抗告人主張其有上述不能勝任遺產管理人之事實，應
    已構成非訟事件法第148條第3款所定有得解任遺產管理人之
    重大事由，自應准其解任。又依民法第1177條之立法理由觀
    之，遺產管理人之指定，旨在維護公益及被繼承人債權人之
    利益，非以遺產管理人管理遺產是否有實質利益為考量，參
    以非訟事件法第149條第3項規定，法院所選任之遺產管理人
    得由自然人、公務機關任之，本條規定之修法理由為無人承
    認繼承之遺產清理完畢後，如有賸餘應歸屬國庫，而國有財
    產向由公務機關擔任管理人，故除自然人外，亦得選任適當
    之公務機關任之。審酌管理被繼承人乙○○遺產之地緣關係
    與便利性，爰指定財政部國有財產局臺灣北區辦事處為被繼
    承人乙○○之遺產管理人。抗告意旨求予廢棄原裁定，另行
    選任遺產管理人為有理由，應由本院將原裁定撤銷，並選任
    財政部國有財產局臺灣北區辦事處為遺產管理人。爰裁定如
    主文。
中    華    民    國    99    年     2  月    11    日
                        家事法庭法  官  徐麗瑩
以上正本係照原本作成。
如對本裁定抗告須於裁定送達後10日內向本院提出抗告狀，並繳
納抗告費新臺幣1,000元。
中    華    民    國    99    年    2    月    11    日
                                書記官  黃世昌

司法院資訊處製作；財團法人民間司法改革基金會備份。
